【裁判字號】    98,審易,1675
【裁判日期】    980731
【裁判案由】    妨害兵役
【裁判全文】
臺灣高雄地方法院刑事判決            98年度審易字第1675號
公  訴  人  臺灣高雄地方法院檢察署檢察官
被      告  甲○○
上列被告因妨害兵役案件，經檢察官聲請以簡易判決處刑（97年
度撤緩偵字第443 號），本院認不應以簡易判決處刑，改依通常
程序審理，判決如下：
    主  文
本件公訴不受理。
    理  由
一、公訴意旨略以：被告甲○○係中華民國後備軍人，原設籍高
    雄市前金區○○○路169 號，竟意圖避免召集處理，於不詳
    時間遷出上開住所，無故不依規定申報，致使高雄市後備指
    揮部所發，指定其應於民國95年10月18日至95年10月20日，
    前往金湯營區報到之教育召集令無法送達，被告終未於指定
    報到日期前往報到並參加該次之教育召集，因認被告涉犯妨
    害兵役治罪條例第10條第3 項、第1 項第3 款之罪嫌等語。
二、按起訴之程序違背規定者，法院應諭知不受理之判決，並得
    不經言詞辯論為之，刑事訴訟法第303 條第1 款及第307 條
    分別定有明文。次按被告於緩起訴期間內，違背刑事訴訟法
    第253 條之2 第1 項各款之應遵守或履行事項者，檢察官得
    依職權或依告訴人之聲請撤銷原處分，繼續偵查或起訴，同
    法第253 條之3 第1 項第3 款定有明文。是檢察官如以被告
    未於緩起訴處分所命之履行期間內，向公庫或指定之公益團
    體支付一定金額為由，依職權撤銷原所為之緩起訴處分，自
    應在該緩起訴處分所命履行期間屆至後，始得為之，尚不得
    於緩起訴所定命被告履行之期間屆滿前，即逕行撤銷該緩起
    訴處分。倘檢察官於該緩起訴處分所命履行期間前，即依職
    權撤銷原緩起訴處分，並聲請簡易判決處刑，該撤銷原緩起
    訴處分之處分，顯係重大違背法令，不生實質之效力，其後
    所提起之公訴或聲請簡易判決處刑，因違背刑事訴訟法第25
    3 條之3 第1 項第3 款以原緩起訴處分已經撤銷為前提之規
    定，應認其起訴或聲請簡易判決處刑之程序違背規定，依刑
    事訴訟法第303 條第1 款之規定，為不受理之判決（臺灣高
    等法院97年度交上易字第338 號判決）。
三、經查：
  (一)被告甲○○因上開違反妨害兵役治罪條例案件，經臺灣高雄
    地方法院檢察署檢察官於97年4 月29日以97年度撤緩偵字第
    118 號為緩起訴處分，緩起訴處分期間為1 年，被告並應於
    「收受」檢察官執行緩起訴處分命令通知書後，3 個月內向
    國庫支付新臺幣（下同）1 萬元，嗣該緩起訴處分於同年5
    月19日經臺灣高等法院高雄分院檢察署以97年度上職議字第
    2552號處分書駁回確定等情，有上開緩起訴處分書、臺灣高
    等法院高雄分院檢察署處分書各1 份在卷可參，足認上開支
    付國庫1 萬元之緩起訴處分履行條件，應自被告「收受」檢
    察官之執行通知後，始行起算履行期間。如書記官所製作之
    「執行緩起訴處分命令通知書」，其上記載之履行期間與檢
    察官製作之緩起訴處分內容不符，仍應以檢察官所製作之緩
    起訴處分書為準，否則即有違禁反言原則。
  (二)參以被告當時之戶籍地係「高雄市新興區○○○路428 號6
    樓之5 」，於偵查中陳報之居所地為「高雄市前金區○○○
    街77號2 樓」，有個人基本資料查詢結果、訊問筆錄（見臺
    灣高雄地方法院檢察署97年度撤緩偵字第118 號卷第4 頁）
    各1 份在卷可佐，足認上開2 址分別為被告之住所地及居所
    地，檢察官自應依上開2 址對被告送達執行通知。又檢察官
    固於97年6 月11日對被告之戶籍地為送達，並於同年月13日
    依「高雄市前金區○○○街77號」地址對被告為送達，有臺
    灣高雄地方法院檢察署送達證書2 紙可證，惟該址經本院依
    職權函詢中華郵政股份有限公司高雄郵局郵務科，據覆該址
    與被告位於「高雄市前金區○○○街77號2 樓」之居所地分
    屬不同門牌號碼，有該郵局郵務科98年7 月21日郵特字第
    0980000051號函1 份附卷可參，故尚難認定該次執行通知業
    經合法送達於被告之居所地。嗣檢察官復於97年8 月21日、
    同年月25日再對被告戶籍地、居所地為送達，惟因送達人員
    在居所地未獲會晤本人，亦無受領文書之同居人或受僱人，
    而將該送達文書寄存於高雄市政府警察局新興分局自強路派
    出所，被告則於同日前往該派出所領取執行通知乙節，有送
    達證書、自強路派出所寄存郵件領取紀錄各1 紙在卷可憑，
    是執行通知於斯日（97年8 月25日）起，已合法送達予被告
    ，被告自應於97年8 月25日起，迄97年11月24日屆滿3 個月
    止，履行緩起訴處分所附之履行條件。詎檢察官竟於履行期
    屆滿前之97年10月27日即撤銷該緩起訴處分，有臺灣高雄地
    方法院檢察署檢察官97年度撤緩字第487 號撤銷緩起訴處分
    書1 紙附卷可考，揆諸上開說明，該撤銷緩起訴處分應係重
    大違背法令，不生撤銷之效力。從而，聲請人就被告所涉之
    同一違反妨害兵役治罪條例案件，另行向本院聲請簡易判決
    處刑，其起訴之程序自屬違背規定，爰不經言詞辯論，逕諭
    知不受理之判決。
據上論斷，應依刑事訴訟法第452 條、第303 條第1 款、第 307
條，判決如主文。
中    華    民    國    98    年    7     月    31    日
                  刑事第三庭    審判長  法  官  黃宗揚
                                        法  官  陳俊宏
                                        法  官  吳佳樺
以上正本證明與原本無異。
如不服本判決應於收受送達後10日內向本院提出上訴書狀，並應
敘述具體理由；如未敘述上訴理由者，應於上訴期間屆滿後20日
內向本院補提理由書（均須按他造當事人之人數附繕本）「切勿
逕送上級法院」。
中    華    民    國    98    年    7     月    31    日
                                        書記官  張義龍


司法院資訊處製作；財團法人民間司法改革基金會備份。
